臺灣高等法院刑事裁定
111年度聲再字第110號
再審聲請人
即受判決人  謝清彥




上列再審聲請人即受判決人因違反毒品危害防制條例案件，對於
本院99年度上更(一)字第187號，中華民國100年6月30日第二審
確定判決（第一審案號：臺灣桃園地方法院96年度訴字第644號
，起訴案號：臺灣桃園地方檢察署96年度偵字第1060號），聲請
再審，本院裁定如下：
    主  文
再審之聲請駁回。
    理  由
一、聲請意旨略以：
　㈠自首不以自白為其法定要件，A自首供出共犯B，係其自首坦
    認犯罪事實所必須之附隨行為，B到案縱否認犯罪，然此屬
    其法律上防禦權之正當行使，自不能以此瓦解B符合自首之
    要件，矧B即令符合自首，在法律上並不一定減輕其刑，按
    從輕從優之法律原則，尤應認B符合自首但不一定減刑。合
    上，爰認再審聲請人即受判決人謝清彥（下稱聲請人）於本
    案之犯罪應成立自首，因自首之A共犯均已自首判決，本案
    應具刑事訴訟法再審法定事由。　　
　㈡因毒品上手恐嚇將殺害全家，茲因上手逝世及基督教信仰發
    酵及服刑覺醒等，有證人王林陽、田秀怡等可資傳喚作證。
　㈢秉呈高院108國抗24號及108聲國30號代釋明並供即時調查，
    依刑事訴訟法第95條第1項第3款請求法律扶助，次查聲請人
    於○○○○「受刑人個別處遇計畫」右上角記明屬精神疾患，依
    身心障礙者權利合約施行法第8條第2項規定應受律師保障，
    該公約及聯合國釋示應具優位權云云。
二、按：
　㈠法院認為聲請再審之程序違背規定者，應以裁定駁回之，刑
    事訴訟法第433條前段定有明文。法院認為無再審理由者，
    應以裁定駁回之；經前項裁定後，不得更以同一原因聲請再
    審，同法第434條第1項、第3項亦有明文。又不得更以同一
    原因聲請再審者，限於法院以再審無理由而駁回之裁定，不
    包括以再審不合法而駁回之裁定。所謂「同一原因」，係指
    同一事實之原因而言；是否為同一事實之原因，應就重行聲
    請再審之事由暨其提出之證據方法，與已經實體上裁定駁回
    之先前聲請，是否完全相同，予以判斷，若前後二次聲請再
    審原因事實以及其所提之證據方法相一致者，即屬同一事實
    之原因，自不許其更以同一原因聲請再審（最高法院103年
    度台抗字第197號、102年度台抗字第758號裁定意旨參照）
    。
　㈡有罪之判決確定後，因發現新事實或新證據，單獨或與先前
    之證據綜合判斷，足認受有罪判決之人應受無罪、免訴、免
    刑或輕於原判決所認罪名之判決者，為受判決人之利益，得
    聲請再審；所謂新事實或新證據，指判決確定前已存在或成
    立而未及調查斟酌，及判決確定後始存在或成立之事實、證
    據，刑事訴訟法第420條第1項第6款、第3項分別定有明文。
    又所謂發現之新事實、新證據，不以該事證於事實審法院判
    決前已存在為限，縱於判決確定後始存在或成立之事實、證
    據，亦屬之。惟須該事證本身可單獨或結合先前已經存在卷
    內之各項證據資料，予以綜合判斷觀察，認為足以動搖原有
    罪之確定判決，而為受判決人無罪、免訴、免刑或輕於原判
    決所認罪名之判決者，始得聲請再審。倘未具備上開要件，
    即不能據為聲請再審之原因（最高法院104年度台抗字第231
    號刑事裁定意旨參照）。是倘無法產生合理懷疑，不足以動
    搖原確定判決所認定之事實者，仍非法之所許。從而，聲請
    人依憑其片面、主觀所主張之證據，無論新、舊、單獨或結
    合其他卷存證據觀察，綜合判斷之評價結果，如客觀上尚難
    認為足以動搖第二審確定判決所認定之事實者，無准許再審
    之餘地（最高法院104年度台抗字第125號裁定意旨參照）。
三、經查：
　㈠原確定判決係以證人林正偉於偵查時及第一審審理時之證述
    、法務部調查局95年11月4日調科壹字第09503032510號函、
    內政部刑事警察局95年11月8日刑鑑字第0950154400號鑑定
    書、現場照片、扣案毒品之照片、聲請人所使用之00000000
    00號行動電話及證人林正偉所使用之0000000000號行動電話
    雙向通聯紀錄、扣案毒品為綜合判斷，因而認定聲請人涉犯
    毒品危害防制條例第4條第2項之販賣第二級毒品罪（2罪）
    、毒品危害防制條例第4條第6項、第2項之販賣第二級毒品
    未遂罪等犯行，業已於原確定判決內詳予敘明認定之理由及
    證據，復就證人黃柏元、陳靜如、陳偉民、李慶群、戴珮宜
    等人之供述，於法尚不足採為有利被告之認定一情，具體論
    證綦詳，且就聲請人否認犯行，所辯容無可採等情，亦詳予
    剖析明確，並說明捨棄不採之理由，均有原確定判決在卷足
    憑，並經本院調取原確定判決全卷核閱無訛。　　　
　㈡聲請意旨以其符合自首、其毒品上手已過世，其因信仰及服
    刑覺醒等事由，提起本件再審之聲請。然上揭聲請業經本院
    以109年度聲再字第142號裁定以其所主張事證，核與刑事訴
    訟法第420條第1項第2款、第6款所定要件不合，再審聲請意
    旨復未敘明原確定判決有何其他符合刑事訴訟法第420條第1
    項第1、3至5款所定再審要件之事由，而認聲請人所為再審
    之聲請為無理由，予以駁回在案，有本院被告前案紀錄表、
    本院109年度聲再字第142號裁定在卷可參。是聲請人以同一
    原因事實重行向本院聲請再審，依上開說明，其聲請再審程
    序顯然違背法律規定，且無從補正，是其此部分再審之聲請
    為不合法，應予駁回。
　㈢聲請人雖泛稱因毒品上手恐嚇將殺害全家，茲因上手逝世及
    基督教信仰發酵及服刑覺醒等，有證人王林陽、田秀怡可資
    傳喚作證云云。然縱證人王林陽、田秀怡得以證明聲請人所
    指上手逝世及聲請人因基督教信仰發酵、服刑而覺醒，惟此
    與原確定判決已認定之犯罪事實無涉，難認證人王林陽、田
    秀怡之證述即足以動搖原確定判決，核與刑事訴訟法第420
    條第1項第6款之要件不符。是此部分聲請意旨，並無理由。
　㈣至聲請意旨雖陳稱其為精神障礙患者，得請求法律扶助云云
    。惟對於身心障礙者之法律扶助業務，係由財團法人法律扶
    助基金會（下稱法律扶助基金會）執行，且申請人並應依法
    律扶助法第17條第1項規定之程式，向法律扶助基金會提出
    申請，如當事人有神經系統構造及精神、心智功能損傷或不
    全，而無法為完全陳述者，亦係由身心障礙福利機構代為申
    請，法院職司審判工作並無義務代為申請，聲請人現今雖因
    於法務部○○○○○○○執行中，但其對外通信並無困難，應自行
    依上開規定之程式向法律扶助基金會提出申請，或洽身心障
    礙福利機構之代為申請為是。從而，此部分聲請意旨，於法
    無據，不能准許。
　㈤按刑事訴訟法第31條第1項規定：「有下列情形之一，於審判
    中未經選任辯護人者，審判長應指定公設辯護人或律師為被
    告辯護：一、最輕本刑為三年以上有期徒刑案件。二、高等
    法院管轄第一審案件。三、被告因精神障礙或其他心智缺陷
    無法為完全之陳述者。四、被告具原住民身分，經依通常程
    序起訴或審判者。五、被告為低收入戶或中低收入戶而聲請
    指定者。六、其他審判案件，審判長認有必要者」，可知審
    判長依刑事訴訟法第31條第1項各款規定之指定辯護人，須
    於「審判中」之被告未經選任辯護人者，始得為之。本件聲
    請人之聲請再審，於經法院裁定開始再審前，其僅係受判決
    人，無以被告身分陳述事實及為法律上攻擊、防禦意見之情
    形，是案件於裁定開始再審由法院依其審級之通常程序更為
    審判前，自無「審判中」未經選任辯護人，審判長應指定辯
    護人為聲請人辯護之適用，附此敘明。
　㈥綜上所述，聲請人之本件聲請，為部分無理由、部分不合法
    ，應予駁回。
據上論斷，應依刑事訴訟法第433條前段、第434條第1項，裁定
如主文。　
中　　華　　民　　國　　111 　年　　6 　　月　　20　　日
                  刑事第十一庭  審判長法　官  張江澤
                                      法　官  梁志偉
                                      法　官  章曉文
以上正本證明與原本無異。
如不服本裁定，應於收受送達後十日內向本院提出抗告狀。
                                      書記官  賴又瑄
中　　華　　民　　國　　111 　年　　6 　　月　　20　　日